【裁判字號】    98,聲,984
【裁判日期】    981130
【裁判案由】    返還擔保金
【裁判全文】
臺灣士林地方法院民事裁定               98年度聲字第984號
聲  請  人  賣座實業有限公司
法定代理人  甲○○
上列聲請人與相對人億通航運股份有限公司間聲請返還擔保金事
件，本院裁定如下：
    主  文
聲請駁回。
    理  由
一、聲請意旨略以：伊前遵本院98年度裁全字第459 號裁定，為
    擔保假處分，曾提供新臺幣（下同）7 萬2,475 元為擔保金
    ，並以本院98年度存字第285 號提存事件提存在案。嗣伊對
    相對人起訴，業經臺灣臺北地方法院以98年度審訴字第1133
    號判決伊全部勝訴確定，本件應供擔保原因業已消滅，爰依
    民事訴訟法第106 條準用同法第104 條第1 項第1 款規定聲
    請返還擔保金等語。並提出提存書、假處分裁定、民事判決
    暨確定證明書（均影本）等為證。
二、按返還擔保金，依民事訴訟法第106 條準用同法第104 條之
    規定，須符合：(1)應供擔保之原因消滅者；(2)供擔保人證明
    受擔保利益人同意返還者；(3)訴訟終結後，供擔保人證明已
    定20 日 以上之期間，催告受擔保利益人行使權利而未行使
    ，或法院依供擔保人之聲請，通知受擔保利益人於一定期間
    內行使權利並向法院為行使權利之證明而未證明者之要件，
    法院始得裁定返還擔保金。又按，所謂應供擔保之原因消滅
    者，在釋明假扣押之原因而供擔保之場合，因其係擔保債務
    人因假扣押所受之損害，故必待無損害發生，或債權人本案
    訴訟全部勝訴確定，或就債務人所生之損害已經賠償時，始
    得謂供擔保之原因消滅（最高法院69年度臺抗字第286 號裁
    定參照）。至所謂訴訟終結，在因假扣押或假處分所供擔保
    之情形，因該擔保係為保障受擔保利益人因不當假扣押或假
    處分所受損害而設，倘執行法院已依假扣押或假處分裁定實
    施假扣押或假處分之執行，則在供擔保人撤回假扣押或假處
    分之執行前，受擔保利益人所受損害仍可能繼續發生，損害
    額既未確定，自無強令其行使權利之理。故在假扣押或假處
    分所供之擔保，供擔保人依民事訴訟法第106 條準用同法第
    104 條第1 項第2 款規定，聲請以裁定命返還其擔保金之場
    合，必供擔保人已撤回假扣押或假處分之執行，始得謂與民
    事訴訟法第104 條第1 項第2 款所定之「訴訟終結」相當，
    而得依該條款行使定期催告之權利（最高法院86年度臺抗字
    第53號裁定參照）。
三、經核：
（一）聲請人前依本院98年度裁全字第459 號裁定，以本院98年
      度存字第285 號提存事件提存提供擔保金後，聲請對相對
      人實施假處分強制執行在案乙情，業經本院調閱上述提存
      事件、98年度司執全字第194號執行事件卷宗查明無訛。
      聲請人嗣對相對人起訴，經臺灣臺北地方法院98年度審訴
      字第1133號判決，命相對人應給付聲請人新台幣（下同）
      120 萬9,133 元確定在案，亦有聲請人提出之民事判決暨
      確定證明書影本可稽。
（二）然查，本院98年度裁全字第459 號假處分事件，聲請人所
      主張之請求，係相對人違反本院97年度士簡他調字第254
      號調解筆錄，不得享有聲請人依該調解筆錄所交付面額77
      萬2,475 元支票（下稱系爭支票）之票據權利。而臺灣臺
      北地方法院98年度審訴字第1133號事件，聲請人則係主張
      相對人未依上述調解筆履行義務，且已陷於給付不能，而
      請求金錢損害賠償，關於系爭支票是否應返還及票據債權
      存否之問題，均未論及，此詳閱上述民事判決內容即得明
      瞭，顯然該訴訟事件並非假處分請求之本案訴訟甚明。縱
      聲請人取得上述勝訴判決，亦非假處分本案請求全部勝訴
      可論。聲請人既不符本案請求全部勝訴之要件，而依聲請
      人所陳，復無其他應供擔保之原因消滅，或供擔保人證明
      受擔保利益人同意返還，或者訴訟終結後，供擔保人證明
      已定20日以上之期間，催告受擔保利益人行使權利而未行
      使等情形﹐自不符前揭返還擔保金之要件。從而，本件聲
      請於法不合，自難准許。
四、爰裁定如主文。
中    華    民    國    98    年    11    月    30    日
                  民事第三庭  法  官  施月燿
以上正本證明與原本無異。
如對本裁定抗告，應於裁定送達後10日內向本院提出抗告狀。
中    華    民    國    98    年    12    月    2     日
                              書記官  于耀文


司法院資訊處製作；財團法人民間司法改革基金會備份。
